臺灣高等法院臺南分院刑事裁定　　　　　　　九十三年度抗字第一五號　　孝股
　　抗　告　人
　　即　受刑人　甲○○
　　送達代收人　林士傑
右抗告人因聲請定其應執行之刑案件，不服臺灣臺南地方法院中華民國九十三年五月
五日裁定（九十三年度聲字第五八九號）提起抗告，本院裁定如左：
    主  文
抗告駁回。
    理  由
一、抗告意旨略以：按刑法上數罪併罰之規定，原係為受刑人之利益而設，在執行時
    尤應為最適及有利於受刑人之解釋。且於裁判確定前犯數罪，而其宣告刑均得易
    科罰金，經合併定應執行刑逾六月，亦因大法官會議釋字第三六六號解釋，仍得
    以易科罰金，從而有二裁判以上，其一為得易科罰金，一為不得易科罰金，如經
    聲請合併結果，則其所定應執行之刑，無論是否逾六月，勢必因而完全不得易科
    罰金，此於人民自由權利之限制，顯非屬必要，對受刑人亦非公允，故依大法官
    會議釋字第三六六號解釋及數罪併罰之法理，應不予合併定應執行刑，並分別執
    行，以重人權，並維護憲法所保障之權利，準此，原裁定未慮及此，逕依聲請而
    定應執行有期徒刑一年，且完全不得易科罰金，顯有未當，為此，提起本件抗告
    ，求為撤銷原裁定，並駁回檢察官之聲請云云。
二、本件原裁定以：抗告人因犯原裁定附表所示各罪，均經判決確定在案，乃依刑法
    五十三條、第五十一條第五款規定，裁定抗告人應執行有期徒刑一年。
三、抗告人雖以前開情詞置辯。但查：
  (一)按【裁判確定前犯數罪者，併合處罰之】，刑法第五十條定有明文；則依上開規
    定，若於裁判確定前犯數罪，即應依刑法第五十條併合處罰，並依同法第五十一
    條定其應執行之刑，刑法就此部分並未有例外之規定。再按【數罪併罰中之一罪
    ，其最重本刑雖在三年以下，而他罪之最重本刑如已超過三年，則因併合處罰之
    結果，根本上不得易科罰金，故於諭知決判時，亦無庸為易科折算標準之記載，
    法院竟於併合處罰判決確定後，又將其中之一部以裁定諭知易科罰金，其裁定認
    為無效。】院字第二七０二號解釋可資參照。是若數罪併罰中之一罪所處之徒刑
    ，依法不得易科罰金時，於定應執行刑時，即不得再為【易科罰金之宣告】，或
    不得因此而【不合併定應執行刑】，此觀之刑法第五十條、及上開大法官解釋自
    明。至於抗告人所引用之釋字第三六六號解釋，係【針對數罪併罰之案件，若數
    罪分別依法得易科罰金，且已分別宣告之徒刑均未逾六月，並依刑法第四十一條
    第一項規定為易科罰金之宣告時，若因定應執行刑逾六月，致不得易科罰金時，
    因造成對人民自由權利不必要之限制，始例外認應得為易科罰金之宣告】，此由
    釋字第三六六號解釋內容【裁判確定前犯數罪，分別宣告之有期徒刑均未逾六個
    月，依刑法第四十一條規定各得易科罰金者，因依同法第五十一條併合處罰定其
    應執行之刑逾六個月，致其宣告刑不得易科罰金時，將造成對人民自由權利之不
    必要限制，與憲法第二十三條規定未盡相符，上開刑法規定應檢討修正。對於前
    述因併合處罰所定執行刑逾六個月之情形，刑法第四十一條關於易科罰金以六個
    月以下有期徒刑為限之規定部分，應自本解釋公布之日起，至遲於屆滿一年時失
    其效力。】可得印証；且刑法第四十一條並因而修正，於該條第二項明定【併合
    處罰之數罪，均有前項情形，其應執行之刑逾六月者，亦同。】。
  (二)綜上所述，數罪併罰中之一罪所處之徒刑，依法不得易科罰金時，於定應執行刑
    時，即不得再為【易科罰金之宣告】，或不得因此而【不合併定應執行刑】；但
    若裁判確定前犯數罪，分別宣告之有期徒刑均未逾六個月，依刑法第四十一條第
    一項規定各得易科罰金者，因併合處罰所定應執行刑逾六個月時，依釋字第三六
    六號解釋，或修正後刑法第四十一條第二項規定，即均得為易科罰金之宣告。
  (三)經查抗告人於裁判確定前犯二罪，其中詐欺罪經本院判處有期徒刑八月，所犯違
    反商標法案件，經原審法院判處有期徒刑五月，均經確定在案，此有各該判決附
    卷足憑，則依刑法第五十條、第五十一條第五款規定，於定其應執行刑時，則因
    抗告人所犯詐欺罪所處之徒刑，依法不得為易科罰金之宣告，揆諸前開院字第二
    七０二號解釋及說明意旨，於定其應執行時，即不得再為宣告【易科罰金】，抗
    告人辯稱【本件依釋字第三六六號解釋及數罪併罰之法理，應不予合併定應執行
    刑】云云，自無可採。
四、原審以抗告人所犯如原裁定附表所載之二罪，係在裁判確定所犯之數罪，而裁定
    定其應執行有期徒刑壹年；本院經核原裁定，認事用法，並無不合；抗告人猶執
    前詞而指摘原裁定不當，為無理由，應予駁回。
五、依刑事訴訟法第四百十二條，裁定如主文。
中      華      民      國    九十三    年      六      月    二十五    日
                                     臺灣高等法院臺南分院刑事第四庭
                                             審判長法官  王  浦  傑
                                                   法官  高  明  發
                                                   法官  陳  珍  如
右正本證明與原本無異。
不得再抗告。
                                            法院書記官   周  美  莉
中      華      民      國    九十三    年      六      月    二十五    日
